高雄高等行政法院簡易判決　　　　　　　　　　　　　九十一年度簡字第三一○號
　　原　　　告　甲○○
　　被　　　告　財政部臺灣省南區國稅局
　　代　表　人　乙○○　局長
　　訴訟代理人　陳小燕
　　　　　　　　丁○○
右當事人間因綜合所得稅事件，原告不服財政部中華民國九十一年六月十二日台財訴
字第○九一一三○○○三○號訴願決定，提起行政訴訟。本院判決如左：
　　主  文
訴願決定及原處分（復查決定含原核定處分）均撤銷。
訴訟費用由被告負擔。
    事實及理由
一、緣原告民國（下同）八十八年度綜合所得稅結算申報，未申報借貸利息所得，被
    告依查得資料，核定原告利息所得新臺幣（下同）七八、八六六元，合併核定原
    告當年度綜合所得稅，原告不服，申請復查，未獲變更，提起訴願，亦遭駁回，
    遂提起本件訴訟主張根據和解書第三項約定，由債務人丙○○於還清本金後再付
    利息，但丙○○因財務困難未能依和解書約定償還，因而請求其先償還一些本金
    ，丙○○乃於八十八年間歸還本金共九一、○○○元屬實，迄今尚未有利息收入
    ，且和解書的另一方陳榮巖提出丙○○的證明書，為被告認同，在同一事件被告
    竟有不同的認定，誠屬可議，爰訴請依法撤銷訴願決定及原處分（復查決定含原
    核定處分）等語。被告則以按「清償人所提出之給付，應先抵充費用，次充利息
    ，次充原本。」為民法第三百二十三條前段所明定，被告依八十八年七月二十二
    日臺灣臺南地方法院八十八年訴字第七七三號和解筆錄所載：「被告同意連帶給
    付原告甲○○一百三十五萬二千元及自八十八年三月一日起至清償日止，按年息
    百分之七計算之利息，給付方法自八十八年七月起至同年十月止，每月月底給付
    二萬元，自八十八年十一月起每月月底給付一十萬元，至全部本息清償為止，被
    告如有一期未付，視為全部到期。」乃核定原告八十八年度利息所得七八、八六
    六元（一、三五二、○○○元×七％×一○＼十二），而原告與債務人丙○○於
    八十七年十月二十六日所訂和解書固有約定先清償本金一、五○○、○○○元後
    ，再清償利息，然因丙○○未依上開和解條件履行，原告始於八十八年七月二十
    二日與丙○○在臺灣臺南地方法院成立另一和解，雙方既已成立新的和解契約，
    且依和解筆錄，原告與債務人並未約定抵充順序，依上開法律規定，自應先抵充
    利息，次充本金。且丙○○九十年十月十五日出具之證明書，係原告於訴願階段
    始提出，並無其他證據足資證明丙○○所稱每月償還款項係本金為真實，原告主
    張洵不足採等語，資為抗辯。
二、按「個人之綜合所得總額，以其全年左列各類所得合併計算之：．．．第四類：
    利息所得：凡公債、公司債、金融債券、各種短期票券、存款及其他貸出款項利
    息之所得。」為所得稅法第十四條第一項第四類前段所明定。次按「清償人所提
    出之給付，應先抵充費用，次充利息，次充原本。」為民法第三百二十三條前段
    所規定。惟依最高法院二十七年上字第三二七○號判例意旨，民法第三百二十三
    條並非強行規定，故其所定費用、利息及原本之抵充順序，得以當事人之契約變
    更之。
三、經查，原告於八十八年度綜合所得稅結算申報，未申報借貸利息所得，被告依查
    得資料，核定原告利息所得七八、八六六元，合併核定原告當年度綜合所得稅等
    情，此有被告八十八年度綜合所得稅申報核定通知書附於原處分卷可稽。而被告
    係依原告與債務人丙○○於八十八年七月二十二日在臺灣臺南地方法院成立之和
    解筆錄之內容所載，認定原告與丙○○並未約定抵充順序，故依民法第三百二十
    三條前段規定，自應先抵充利息，次充本金，並據以核課原告八十八年度之綜合
    所得稅。然依原處分卷附原告與債務人丙○○等人，於八十七年十月二十六日簽
    訂之和解書第三項所載：「丁方（指丙○○）對於第一條所載之款項，同意按年
    息百分之七計息，利息起算日為八十七年十一月一日，由丁方於依前條之約定還
    清本金後，自次月起償還，償還方式與前條第二、三項同。」是原告與債務人丙
    ○○係約定先償還本金，次償還利息。再據八十八年七月二十二日原告與債務人
    丙○○之和解筆錄第二項所載：「被告（丙○○等人）同意連帶給付原告甲○○
    一百三十五萬二千元及自八十八年三月一日起至清償日止，按年息百分之七計算
    之利息，給付方法自八十八年七月起至同年十月止，每月月底給付二萬元，自八
    十八年十一月起每月月底給付一十萬元，至全部本息清償為止，被告如有一期未
    付，視為全部到期。」雖該和解內容未約定清償抵充順序，然其前之和解書原告
    與丙○○就清償抵充順序已有所約定，且據證人丙○○亦到庭證稱：「‧‧‧他
    們也說只要我能準時還本金給他們，他們利息可以晚一點再算，我到現在為止都
    還沒有還他利息，我也有寫過二次證明書給他，表示我到現在都還沒有還利息。
    」等語。足見原告與丙○○就系爭債務清償抵充順序確有約定先償還本金，再償
    還利息。原告主張丙○○已清償之債務，僅為本金部分，利息部分尚未受償，應
    屬可採。
四、綜上所述，本件原告與丙○○之債務，既僅清償部分本金，利息部分並未受償，
    則被告依原告與丙○○間和解筆錄內容未載明債務清償抵充順序，即依民法第三
    百二十三條前段規定，認定丙○○清償債務係先抵充利息，而核定原告利息所得
    七八、八六六元，合併核定原告八十八年度綜合所得稅，即有違誤，訴願決定未
    予糾正，亦有未合。原告起訴求為撤銷，為有理由，應予准許。並不經言詞辯論
    為之。
五、據上論結，本件原告之訴為有理由，依行政訴訟法第二百三十三條第一項、第二
    百三十六條、第一百九十五條第一項前段、第九十八條第三項前段，判決如主文
    。
中　　　華　　　民　　　國    九十一　　年　  　十　　　月　　三十一　　日
                              高雄高等行政法院第一庭
                                          法      官　李協明
右為正本係照原本作成。
如不服本判決，應於送達後二十日內，向本院提出上訴狀並表明上訴理由，如於本判
決宣示後送達前提起上訴者，應於判決送達後二十日內補提上訴理由書（須按他造當
事人人數附繕本）。
提起上訴應預繳送達用雙掛號郵票七份（每份三十四元）。
中　　　華　　　民　　　國    九十一　　年　  　十　　　月　　三十一　　日
                                          法院書記官  蔡玫芳
附註：
行政訴訟法第二百三十五條（第一項、第二項）：
對於適用簡易程序之裁判提起上訴或抗告，須經最高行政法院之許可。
前項許可，以訴訟事件所涉及之法律見解具有原則性者為限。
